【裁判字號】    99,審訴,517
【裁判日期】    990930
【裁判案由】    毒品危害防制條例
【裁判全文】
臺灣士林地方法院刑事判決             99年度審訴字第517號
公  訴  人  臺灣士林地方法院檢察署檢察官
被      告  甲○○
上列被告因違反毒品危害防制條例案件，經檢察官提起公訴（99
年度毒偵字第950 號），被告於本院準備程序中就被訴事實為有
罪陳述，經本院合議庭裁定由受命法官獨任行簡式程序審理，並
判決如下：
    主  文
甲○○施用第一級毒品，累犯，處有期徒刑拾月，扣案之海洛因
壹包（驗餘淨重柒點肆公克）沒收銷燬；又施用第二級毒品，
累犯，處有期徒刑陸月，扣案之甲基安非他命貳包（驗餘總淨重
壹點壹捌公克）沒收銷燬，應執行有期徒刑壹年肆月，扣案之海
洛因壹包（驗餘淨重柒點肆公克）及甲基安非他命貳包（驗餘
總淨重壹點壹捌公克）均沒收銷燬。
    事  實
一、甲○○前因施用毒品案件，經本院裁定送觀察、勒戒後，認
    無繼續施用毒品之傾向，於民國88年11月8 日執行完畢釋放
    出所，並由臺灣士林地方法院檢察署檢察官以88年度毒偵字
    第445 號、第448 號、第532 號、第823 號為不起訴處分確
    定，復於前揭觀察、勒戒執行完畢後5 年內之90年間，因施
    用毒品案件，經臺灣板橋地方法院裁定送觀察、勒戒後，認
    無繼續施用毒品之傾向，於90年3 月16日執行完畢釋放出所
    ，並由臺灣板橋地方法院檢察署檢察官以90年度毒偵字第98
    3 號、90年度毒偵緝字第175 號為不起訴處分確定。另因殺
    人案件，經臺灣高雄地方法院以78年度重訴字第9 號判決處
    無期徒刑，褫奪公權終身，並迭經臺灣高等法院臺南分院及
    最高法院判決駁回上訴確定，並經裁定減刑為有期徒刑15年
    ，褫奪公權10年確定，於85年7 月3 日縮短刑期假釋出監，
    所餘期間付保護管束，嗣因於保護管束期間內違反保護管束
    情節重大，經撤銷假釋，應執行殘刑有期徒刑7 年6 月又27
    日，經與他案轉讓毒品、偽造文書及脫逃案件經減刑並定應
    執行有期徒刑8 月確定後接續執行，已於98年1 月13日縮刑
    期滿執行完畢。詎其猶不知悛悔，復基於施用第二級毒品甲
    基安非他命之犯意，於99年4 月27日晚間8 時許，在其位於
    臺北市○○區○○街474 巷13號住處，以將甲基安非他命置
    於吸食器內燒烤吸食煙霧之方式，施用甲基安非他命1 次。
    又基於施用第一級毒品海洛因之犯意，於99年4 月28日晚間
    某時許，在上址，以將海洛因摻入香菸內點燃吸食煙霧之方
    式，施用海洛因1 次。嗣警於99年4 月29日上午11時許，至
    其上址住處查訪，並徵得其同意後搜索其身體，當場於其身
    上扣得海洛因1 包（驗餘淨重7.43公克）及甲基安非他命2
    包（驗餘總淨重1.18公克），再由警採集其尿液送驗後，悉
    知上情。
二、案經臺北市政府警察局北投分局報告臺灣士林地方法院檢察
    署檢察官偵查起訴。
    理  由
一、前揭犯罪事實，業據被告甲○○於警詢時、偵查中、本院準
    備程序及審理時坦承不諱（參見偵卷第14頁、第43頁，本院
    卷第50頁、第52頁、第53頁），又被告為警查獲時在警局所
    排尿液，經送台灣尖端先進生技醫藥股份有限公司以酵素免
    疫分析法初驗後，再以氣相層析質譜儀法複驗，證實該尿液
    呈嗎啡（即施用海洛因之代謝物）、安非他命及甲基安非他
    命及陽性反應，有該公司於99年5 月5 日出具之濫用藥物檢
    驗報告及臺北市政府警察局北投分局查獲毒品案件尿液送驗
    記錄簿影本（編號：025785號）各1 紙附卷可稽（附於偵卷
    第74頁至第76頁），此外，並有被告自承其所有並供己施用
    之海洛因1 包及甲基安非他命2 包（經分別送法務部調查局
    濫用藥物實驗室及臺北市政府警察局鑑定後，證實分別為海
    洛因及甲基安非他命無訛，有法務部調查局濫用藥物實驗室
    99年6 月7 日調科壹字第09923011890 號鑑定書及臺北市政
    府警察局99年6 月7 日北市鑑毒字第133 號鑑驗通知書各1
    份附卷可稽）扣案可佐。綜上，足認被告自白與事實相符，
    可以採信，本案事證至為明確，被告犯行堪予認定。
二、按毒品危害防制條例於92年7 月9 日修正公布，自93年1 月
    9 日施行，刪除二犯及三犯之規定，一改修法前繁雜之處遇
    程序，並認施用毒品者係屬病患性犯人，以觀察、勒戒戒除
    其身癮，並以強制戒治去除其心癮。其中第20條、第23條將
    施用毒品之刑事處遇程序，區分為「初犯」及「5 年內再犯
    」、「5 年後再犯」。依其立法理由之說明：「初犯」，經
    觀察、勒戒或強制戒治後，應為不起訴處分或不付審理之裁
    定；經觀察、勒戒或強制戒治執行完畢釋放後，「5 年內再
    犯」者，因其再犯率甚高，原實施之觀察、勒戒及強制戒治
    既已無法收其實效，爰依法追訴或裁定交付審理。至於經觀
    察、勒戒或強制戒治執行完畢釋放後，「5 年後再犯」者，
    前所實施之觀察、勒戒或強制戒治已足以遮斷其施用毒品之
    毒癮，為期自新及協助其斷除毒癮，仍適用「初犯」規定，
    先經觀察、勒戒或強制戒治之程序。從而依該次修正後之規
    定，僅限於「初犯」及「5 年後再犯」2 種情形，始應先經
    觀察、勒戒或強制戒治程序。倘被告於5年 內已再犯，經依
    法追訴處罰，縱其第3 次（或第3 次以上）再度施用毒品之
    時間，在初犯或前次再犯經觀察、勒戒或強制戒治執行完畢
    釋放5 年以後，已不合於「5 年後再犯」之規定，且因已於
    「5 年內再犯」，顯見其再犯率甚高，原實施觀察、勒戒或
    強制戒治，已無法收其實效，即應依該條例第10條處罰（最
    高法院98年度臺非字第211 號判決意旨參照）。查，本件被
    告前因施用毒品案件，經法院裁定送觀察、勒戒，並於執行
    完畢後5 年內，再因施用毒品案件，經法院裁定送觀察、勒
    戒等情，有臺灣高等法院被告前案紀錄表在卷可稽，是被告
    本次所為施用毒品之犯行，距離前開觀察、勒戒執行完畢釋
    放雖已逾5 年，惟被告於上開觀察、勒戒執行完畢後5 年內
    ，既又因施用毒品案件，經法院裁定送觀察、勒戒，揆諸前
    揭說明，其本次犯行即與毒品危害防制條例第20條第3 項所
    稱之「5 年後再犯」有別，是公訴人依法追訴，於法並無不
    合，本院自應依法論科。
三、查，海洛因、甲基安非他命分別為毒品危害防制條例第2 條
    第2 項第1 款、第2 款所稱之第一級毒品及第二級毒品，是
    核被告甲○○所為，各係犯毒品危害防制條例第10條第1 項
    之施用第一級毒品罪及同條例第10條第2 項之施用第二級毒
    品罪，其施用前、後持有海洛因及甲基安非他命之低度行為
    ，應為施用之高度行為所吸收，各不另論罪。又被告所犯上
    開2 罪，犯意各別，行為互殊，罪名不同，應予分論併罰。
    又被告有如事實欄所載前案科刑及執行之情形，有臺灣高等
    法院被告前案紀錄表附卷可參，其於有期徒刑執行完畢後5
    年內，故意再犯本案有期徒刑以上之各罪，均為累犯，應各
    依刑法第47條第1 項之規定加重其刑。爰審酌被告曾因施用
    毒品犯行而送觀察、勒戒，仍不知悛悔，復再施用第一級、
    第二級毒品，顯見其無戒絕之決心，惟念其施用毒品乃戕害
    自己身心健康，尚未危及他人，且本次施用毒品犯行均僅1
    次，並考量其犯後於偵、審中坦承犯行之犯後態度，兼衡其
    犯罪之動機、目的、智識程度等一切情狀，分別量處如主文
    所示之刑，並定其應執行之刑，以示懲儆。至扣案之第一級
    毒品海洛因1 包（驗餘淨重7.43公克）及第二級毒品甲基安
    非他命2 包（驗餘總淨重1.18公克），分別係第一級、第二
    級毒品，均應依毒品危害防制條例第18條第1 項前段之規定
    沒收銷燬之。
據上論斷，應依刑事訴訟法第273 條之1 第1 項、第299 條第1
項前段，毒品危害防制條例第10條第1 項、第2 項、第18條第1
項前段，刑法第11條、第47條第1 項、第51條第5 款，判決如主
文。
本案經檢察官黃育仁到庭執行職務。
中    華    民    國    99    年    9     月    30    日
                  刑事第一庭法  官  莊明達
以上正本證明與原本無異。
如不服本判決應於收受判決後10日內向本院提出上訴書狀，並應
敘述具體理由；其未敘述上訴理由者，應於上訴期間屆滿後20日
內向本院補提理由書。
                            書記官  丁梅芬
中    華    民    國    99    年    9     月    30    日
附錄本件論罪科刑依據法條全文：
毒品危害防制條例第10條：
施用第一級毒品者，處六月以上五年以下有期徒刑。
施用第二級毒品者，處三年以下有期徒刑。

司法院資訊處製作；財團法人民間司法改革基金會備份。
